【裁判字號】    98,易,105
【裁判日期】    991124
【裁判案由】    詐欺等
【裁判全文】
臺灣澎湖地方法院刑事判決               98年度易字第105號
公  訴  人  臺灣澎湖地方法院檢察署檢察官
被      告  呂侑軒
選任辯護人  馬中琍律師
上列被告因詐欺等案件，經檢察官提起公訴（98年度偵字第540
號），本院判決如下：
    主  文
呂侑軒犯詐欺得利罪，處有期徒刑貳月，如易科罰金，以新台幣
壹仟元折算壹日；又犯臺灣地區與大陸地區人民關係條例第80條
第1項之未經許可航行至大陸地區罪，共貳罪，各處有期徒刑貳
月，如易科罰金，均以新台幣壹仟元折算壹日，均減為有期徒刑
壹月，如易科罰金，均以新台幣壹仟元折算壹日；又犯臺灣地區
與大陸地區人民關係條例第80條第1項之未經許可航行至大陸地
區罪，處有期徒刑貳月，如易科罰金，以新台幣壹仟元折算壹日
。應執行有期徒刑肆月，如易科罰金，以新台幣壹仟元折算壹日
。
被訴行使偽造私文書部分，無罪。
    事  實
一、呂侑軒自民國93年間起，擔任澎湖籍之「神得利168號」漁
    船（編號：CT5—1635號）之船長，實際負責前揭漁船之所
    有船務運作，包括駕駛漁船、販賣魚獲及申購優惠漁船用油
    ，其明知：（一）依法領有漁業證照之漁業人於國內購買漁
    業動力用油作漁業使用，依法免徵貨物稅、營業稅，並享有
    優惠油價之補貼款（見漁業動力用油優惠油價標準第4條）;
    （二）20噸以上之漁船，除別有規定外，原則上自95年12月
    31日前，均應裝設航程紀錄器（Voyage Data Recorder；下
    稱VDR，見漁業動力用油優惠油價標準第5條），而VDR於裝
    設後不得任意自行拆卸，以確保所記錄內容係海上作業時數
    ；（三）裝設VDR之漁船，按VDR記錄之作業時數，並依據下
    述標準計算優惠漁業動力用油量：1.主機甲種用油（指供漁
    船柴油機使用之柴油）部分，以0.19公升×馬力數×作業時
    數；2.副機用油部分，有冷凍機者，以0.19公升×馬力數×
    作業時數；無冷凍機，則以0.11×馬力數×作業時數（見漁
    業動力用油優惠油價標準第7條）；（四）以不實證件，偽
    造、變造航程資料及從事非漁業行為購買優惠漁業動力用油
    ，漁業人應繳回該違規航次漁業動力用油之貨物稅、營業稅
    及優惠補貼款（見優惠油價標準第13條第1款、第4款及第7
    款），竟基於意圖為自己不法之利益，於96年9月5日8時30
    分至同年月13日13時10分，以將原裝設在漁船上之VDR拆下
    ，移置安裝在另不詳漁船上，使另不詳漁船將代跑所得之航
    程記錄在「神得利168號」之VDR內之方式，虛以取得81.6小
    時之不實作業時數，再以該不實之作業時數，於96年9月13
    日，至中國石油股份有限公司馬沙溝加油站申購漁業用油，
    提供上開紀錄不實航程之VDR供加油站不知情之人員由站內
    所裝設之航程讀取器讀取該航程記錄後，誤認「神得利168
    號」之VDR內所記載之不實作業時數係屬真實，因之陷於錯
    誤而依該不實之作業時數並按照前述標準給予該漁船漁業動
    力優惠用油，呂侑軒因而領取優惠用油，非法詐得如附表「
    以不實作業時數詐得之利益」欄所示之利益新台幣（下同）
    319654元（相關加油日期、加油地點、總加油量、不實航程
    資料購油部分，均詳如附表所示）。
二、呂侑軒另明知中華民國船舶未經主管機關許可，不得航行至
    大陸地區，竟基於船舶未經許可，不得航行至大陸地區之犯
    意，依序於95年12月26日18時5分許、96年2月22日13時10分
    許及96年7月18日8時30分許，分別自馬公漁港安檢所、馬公
    漁港安檢所、野柳安檢所報關出海，即駕駛前揭漁船並搭載
    不知情之該船船員，3次均未經許可，各航行至大陸地區之
    廣東省、福建省海域。
三、案經行政院海岸巡防署海岸巡防總局南部地區巡防局移送臺
    灣澎湖地方法院檢察署檢察官偵查起訴。
    理      由
一、訊據被告呂侑軒對於上開犯罪事實，坦承不諱，並有上開漁
    船之動力漁船生命史重點管理資訊報表、機漁船進出港檢查
    表、補充漁船用油書、漁船歷史購油記錄、漁業動力用油購
    油手冊、船員姓名表、漁船用油油價歷年彙整表、船筏進出
    港紀錄一覽表、修改船筏進出港紀錄、航跡圖等附卷可稽。
    （被告虛以取得81.6小時之不實作業時數部分，併有行政院
    農業委員會漁業署99年5月13日漁二字第0991201679號函附
    認定表附卷可稽，又該認定表原載不實購油量「33550.66公
    升」應更正為41938.32公升，起訴書認該部分被告非法得利
    之金額為256000元，尚有未洽，應更正為附表之計算式及詐
    得金額）。本件事證明確，被告犯行堪以認定。
二、核被告就犯罪事實欄一以不實作業時數，詐得如附表「以不
    實作業時數詐得之利益」欄所示之利益之行為，係犯刑法第
    339條第2項詐欺得利罪，其就犯罪事實欄二之所為，則均違
    反臺灣地區與大陸地區人民關係條例第28條，而犯同條例第
    80條第1項之未經許可航行至大陸地區罪。被告所為上開犯
    行，犯意各別，應分論併罰。爰審酌被告犯後坦認犯行，且
    就詐欺得利部分，已向漁業署繳回255651元（見卷附繳款收
    執聯），頗有悔意等一切情狀，量處如主文所示之刑及諭知
    易科罰金之折算標準。又被告未經許可分別於95年12月26日
    18時5分許、96年2月22日13時10分報關後即航行至大陸地區
    之犯行，其犯罪時間均在96年4月24日前，均應依中華民國
    九十六年罪犯減刑條例之規定，減其宣告刑2分之1，並與其
    餘未減刑之犯行，定其應執行之刑及諭知易科罰金之折算標
    準。
三、本件被告就犯罪事實欄一以不實航程紀錄詐得不法優惠漁業
    用油利益，僅觸犯詐欺得利罪，已如上述，雖其係以虛以取
    得航程紀錄為詐術，惟被告就航程紀錄器之使用、登載既屬
    有權製作之人，即無另構成偽造文書罪之餘地，公訴人認被
    告此部分取得不實航程紀錄之行為，另犯刑法第216條、
    第210條、第220條第2項行使偽造私文書罪，尚有未洽，此
    部分應由本院為被告無罪之諭知。
據上論斷，應依刑事訴訟法第299條第1項前段、第301條第1項，
臺灣地區與大陸地區人民關係條例第28條、第80條第1項，刑法
第339條第2項、第11條前段、第41條第1項前段、第51條第5款，
中華民國九十六年罪犯減刑條例第2條第1項第3款、第7條、第11
條，刑法施行法第1條之1，判決如主文。
本案經檢察官吳巡龍到庭執行職務。
中    華    民    國    99    年    11    月    24    日
                  刑事庭  審判長法  官  管安露
                                法  官  李宛玲
                                法  官  陳順輝
以上正本證明與原本無異。
如不服本判決應於收受判決後10日內向本院提出上訴書狀，並應
敘述具體理由；其未敘述上訴理由者，應於上訴期間屆滿後20日
內向本院補提理由書（均須按他造當事人之人數附繕本）「切勿
逕送上級法院」。
中    華    民    國    99    年    11    月    24    日
                                書記官  王耀煌
附錄本判決論罪科刑法條：
刑法第339條第2項
意圖為自己或第三人不法之所有，以詐術使人將本人或第三人之
物交付者，處5年以下有期徒刑、拘役或科或併科1千元以下罰金
。
以前項方法得財產上不法之利益或使第三人得之者，亦同。
臺灣地區與大陸地區人民關係條例第80條第1項
中華民國船舶、航空器或其他運輸工具所有人、營運人或船長、
機長、其他運輸工具駕駛人違反第28條規定或違反第28條之1第
1項規定或臺灣地區人民違反第28條之1第2項規定者，處3年以下
有期徒刑、拘役或科或併科新臺幣1百萬元以上1千5百萬元以下
罰金。但行為係出於中華民國船舶、航空器或其他運輸工具之船
長或機長或駕駛人自行決定者，處罰船長或機長或駕駛人。

司法院資訊處製作；財團法人民間司法改革基金會備份。
